【裁判字號】    98,訴,942
【裁判日期】    980630
【裁判案由】    毒品危害防制條例
【裁判全文】
臺灣臺中地方法院刑事判決  98年度訴字第942號
公  訴  人  臺灣臺中地方法院檢察署檢察官
被      告  乙○○
上列被告因毒品危害防制條例案件，經檢察官提起公訴（九十八
年度毒偵字第三○六號），本院判決如下：
    主    文
乙○○施用第一級毒品，累犯，處有期徒刑柒月。又施用第二級
毒品，累犯，處有期徒刑肆月。應執行有期徒刑拾月。
    犯罪事實
一、乙○○前因施用毒品案件，經法院裁定送觀察、勒戒後，認
    無繼續施用毒品之傾向，於民國八十七年十月二十三日觀察
    、勒戒執行完畢釋放。又於前揭觀察、勒戒執行完畢釋放後
    五年內之八十九年間，再因施用毒品案件，經臺灣苗栗地方
    法院以八十九年度易字第一七六號判決判處有期徒刑六月確
    定，於九十年十二月三日易科罰金執行完畢。再於九十四年
    間，因施用毒品案件，經同上法院以九十四年度易字第五八
    六號判決判處有期徒刑一年確定，於九十六年一月二十七日
    執行完畢。詎其猶不知悔改，復基於施用第二級毒品甲基安
    非他命（下稱甲基安非他命）之犯意，於前揭觀察、勒戒執
    行完畢釋放後五年內再犯，經追訴處罰後，再於九十七年十
    二月十七日十八、十九時許，在臺中縣大坑鄉不詳地址之某
    處工地，以將甲基安非他命置於玻璃球內燒烤之方式，施用
    甲基安非他命一次。嗣又另行基於施用第一級毒品海洛因（
    下稱海洛因）之犯意，於九十七年十二月十八日十八時四十
    六分許為警採尿時往前回溯九十六小時內之某時，在不詳處
    所，以不詳方式施用海洛因一次。嗣於九十七年十二月十八
    日十五時十分許，為警前往其不詳姓名成年友人位於臺中市
    北屯區○○○路○段一○五號十二樓之二十二之住處執行搜
    索，經採集其尿液送驗後，結果嗎啡、安非他命及甲基安非
    他命均呈陽性反應，而查悉上情。
二、案經臺中市警察局移送臺灣臺中地方法院檢察署檢察官偵查
    起訴。
    理    由
壹、程序方面：
一、按刑事訴訟法第一百五十九條第一項規定：「被告以外之人
    於審判外之言詞或書面陳述，除法律有規定者外，不得作為
    證據。」其立法意旨，乃在於確保被告之反詰問權。同法第
    一百五十九條之五第一項規定：「被告以外之人於審判外之
    陳述，雖不符前四條之規定（同法第一百五十九條之一至第
    一百五十九條之四），而經當事人於審判程序同意作為證據
    ，法院審酌該言詞陳述或書面陳述作成時之情況，認為適當
    者，亦得為證據。」同法條第二項規定：「當事人、代理人
    或辯護人於法院調查證據時，知有刑事訴訟法第一百五十九
    條第一項不得為證據之情形，而未於言詞辯論終結前聲明異
    議者，視為有前項之同意。」其立法意旨，則在於確認當事
    人對於傳聞證據有處分權，得放棄反對詰問權，同意傳聞證
    據可作為證據；但因我刑事訴訟法尚非採澈底之當事人進行
    主義，乃又限制以法院認為適當者，始得為證據。因此，當
    事人同意或依法視為同意某項傳聞證據作為證據使用者，實
    質上即表示有反對詰問權之當事人已放棄其反對詰問權，如
    法院認為適當，不論該傳聞證據是否具備刑事訴訟法第一百
    五十九條之一至第一百五十九條之四所定情形，均容許作為
    證據；換言之，當事人放棄對原陳述人行使反對詰問權者，
    屬於證據傳聞性之解除行為，如法院認為適當，即容許該傳
    聞證據作為證據，不以未具備刑事訴訟法第一百五十九條之
    一至第一百五十九條之四所定情形為前提，非常上訴意旨認
    以未具備該等情形為前提，尚有誤解。又法院於何種情況，
    得認為適當，應審酌該傳聞證據作成時之情況，如該傳聞證
    據之證明力明顯過低或係違法取得，即得認為欠缺適當性；
    惟是否適當之判斷，係以當事人同意或視為同意為前提，即
    當事人已無爭議，故法院除於審理過程中察覺該傳聞證據之
    作成欠缺適當性外，毋庸特別調查，而僅就書面記載之方式
    及其外觀審查，認為無問題而具有適當性即可，最高法院九
    十七年度臺非字第五號判決意旨參照。又前揭同法第一百五
    十九條之五第二項規定，乃係基於證據資料愈豐富，愈有助
    於真實發現之理念，酌採當事人進行主義之證據處分權原則
    ，並強化言詞辯論主義，透過當事人等到庭所為之法庭活動
    ，在使訴訟程序順暢進行之要求下，承認傳聞證據於一定條
    件內，得具證據適格。此種「擬制同意」，因與同條第一項
    之明示同意有別，實務上常見當事人等係以「無異議」或「
    沒有意見」表示之，斯時倘該證據資料之性質，已經辯護人
    閱卷而知悉，或自起訴書、原審判決書之記載而了解，或偵
    、審中經檢察官、審判長、受命法官、受託法官告知，或被
    告逕為認罪答辯或有類似之作為、情況，即可認該相關人員
    於調查證據之時，知情而合於擬制同意之要件，亦有最高法
    院九十六年度臺上字第四一七四號判決意旨可資參照。
二、查被告乙○○對於本判決所引用之下列各項證據方法之證據
    能力，於本院審理時均表示無意見而不爭執其證據能力（本
    院卷第二十四頁、五十九頁），視為有刑事訴訟法第一百五
    十九條之五第一項之同意，揆諸前開說明，該等被告以外之
    人於審判外所為言詞或書面陳述，其證據傳聞性已解除；且
    由本院歷次審理過程觀之，並未察覺前開傳聞證據之作成欠
    缺適當性，另由該等傳聞證據之筆錄或文書記載方式及其外
    觀審查，其等之作成時之情況亦無問題而有適當性，依刑事
    訴訟法第一百五十九條之五第二項之規定，自得作為證據，
    合先敘明。
貳、實體方面：
一、上開施用甲基安非他命之犯罪事實，業據被告於偵查及本院
    準備程序及審理時均坦承在卷（見偵卷第八頁、本院卷第二
    十三頁反面、第五十九頁反面），惟其矢口否認有施用海洛
    因之犯行，辯稱：伊當天係與友人真實姓名「彭羅進」綽號
    「老師」之人一起施用，該友人可能將海洛因摻入甲基安非
    他命內一起施用，伊可能因此不慎誤吸入海洛因，致尿液中
    檢驗出嗎啡之陽性反應，但伊並不知道內含物有海洛因云云
    。惟查：
（一）被告於九十七年十二月十八日十六時四十六分許，經警採
      其尿液送驗結果，確呈嗎啡、安非他命、甲基安非他命陽
      性反應（嗎啡檢出之濃度為四百ＮＧ／ＭＬ，安非他命為
      二六九五ＮＧ／ＭＬ，甲基安非他命則為二○一六三ＮＧ
      ／ＭＬ），有中山醫學大學附設醫院檢驗科藥物檢測中心
      尿液檢驗報告及鑑驗尿液代號與真實姓名對照表附卷可佐
      （見警卷第二十一、二十二頁），足見被告確有施用第一
      、二級毒品之犯行。
（二）被告雖以前揭等詞置辯，惟查：
  １、海洛因與甲基安非他命之性質不同，海洛因係中樞神經抑
      制劑，會抑制呼吸，甲基安非他命係中樞神經興奮劑，在
      心血管系統會出現心悸、心跳過速、血管收縮等現象，施
      用甲基安非他命，經人體代謝後，可於尿液中檢出甲基安
      非他命及其代謝物安非他命等成分；另施用海洛因毒品，
      經人體代謝後，可於尿液中檢出嗎啡及可待因等成分，有
      關代謝物檢出濃度值與施用毒品之劑量、頻率、飲水量多
      及個人代謝及採集尿液時間等因素均有關，須視個案而定
      ，本件被告之尿液檢驗報告值，可判斷受測人有施用甲基
      安非他命及鴉片類毒品之事實等情，有卷附法務部調查局
      九十八年五月十四日調科壹字第○九八○○二八四一九○
      號函在卷可參（參本院卷第四十八頁），足證被告確實有
      施用海洛因之事實。
  ２、又被告陳報共同施用毒品者即綽號「老師」姓名「彭羅竣
      」之人，經本院查詢並無該人，嗣被告又陳報另一名姓名
      「彭羅進」之人，亦查無該人，有卷附個人基本資料查詢
      結果在卷可參（本院卷第五十一、六十二頁），是被告所
      稱與綽號「老師」之友人共同施用甲基安非他命，因其友
      人將海洛因摻入甲基安非他命內，致其不慎誤吸入海洛因
      之辯詞，無非推諉之虛詞，委不可採。
  ３、而因被告否認施用海洛因，致無從確切認定其施用毒品之
      時間，但「施用海洛因者，其於尿液中檢出嗎啡陽性反應
      之最長時間為施用後之二至四天」等情，此有行政院衛生
      署管制藥品管理局九十二年七月二十三日管檢字第○九二
      ○○○五六○九號函可參，依此研判，其施用海洛因之時
      間，應係為警採尿時即九十七年十二月十八日十六時四十
      六分許起，往前回溯九十六小時內之某時無誤。
（三）按施用第一、二級毒品為犯罪行為，毒品危害防制條例第
      十條定有處罰明文。故施用第一、二級毒品者，依前揭規
      定本應科以刑罰，惟基於刑事政策，對合於一定條件之施
      用者，則依同條例第二十條、第二十三條之規定，施以觀
      察、勒戒或強制戒治之保安處分。又毒品危害防制條例於
      九十二年七月九日修正公布，自九十三年一月九日施行，
      刪除二犯及三犯之規定，一改修法前繁雜之處遇程序，並
      認施用毒品者係屬病患性犯人，以觀察、勒戒戒除其身癮
      ，並以強制戒治去除其心癮。其中第二十條、第二十三條
      將施用毒品之刑事處遇程序，區分為「初犯」、「五年內
      再犯」及「五年後再犯」。依其立法理由之說明：「初犯
      」，經觀察、勒戒或強制戒治後，應為不起訴處分或不付
      審理之裁定；經觀察、勒戒或強制戒治執行完畢釋放後，
      「五年內再犯」者，因其再犯率甚高，原實施之觀察、勒
      戒及強制戒治既已無法收其實效，爰依法追訴或裁定交付
      審理。至觀察、勒戒或強制戒治執行完畢釋放後，「五年
      後再犯」者，前所實施之觀察、勒戒或強制戒治已足以遮
      斷其施用毒品之毒癮，為期自新及協助其斷除毒癮，仍適
      用「初犯」規定，先經觀察、勒戒或強制戒治之程序。修
      正前條文所定三犯以上之情形，因修正草案僅區分為初犯
      、五年後再犯，自應依修正條文第二十三條第二項規定處
      理。從而依該次修正後之規定，僅限於「初犯」及「五年
      後再犯」二種情形，始應先經觀察、勒戒或強制戒治之程
      序。倘被告前於五年內已再犯，經依法追訴處罰，縱其第
      三次（或第三次以上）再度施用毒品之時間，在初犯或前
      次再犯經觀察、勒戒或強制戒治執行完畢釋放五年以後，
      已不合於「五年後再犯」之規定，且因前已於「五年內再
      犯」，顯見其再犯率甚高，原實施觀察、勒戒或強制戒治
      ，已無法收其實效，即應依該條例第十條處罰。至於第三
      次（或第三次以上）施用毒品之時間，是否宜有期間限制
      ？以多久為適宜？則分屬刑事政策、專門醫學之範圍，非
      審判機關所能決定，有待循立法途徑解決，最高法院九十
      七年度臺非字第四八四號判決意旨參照。本件被告前因施
      用毒品案件，經法院裁定送觀察、勒戒後，認無繼續施用
      毒品之傾向，於八十七年十月二十三日觀察、勒戒執行完
      畢釋放。又於前揭觀察、勒戒執行完畢釋放後五年內之八
      十九年間，再因施用毒品案件，經臺灣苗栗地方法院以八
      十九年度易字第一七六號判決判處有期徒刑六月確定，於
      九十年十二月三日易科罰金執行完畢。復於九十四年間，
      因施用毒品案件，經同上法院以九十四年度易字第五八六
      號判決判處有期徒刑一年確定，於九十六年一月二十七日
      執行完畢等情，有臺灣高等法院被告前案紀錄表乙紙在卷
      可稽。故被告前既於觀察、勒戒執行完畢釋放後五年內再
      犯，經追訴處罰後，再為本件施用第一級、第二級毒品罪
      ，自應依法論科，本案事證明確，被告上開犯行應堪認定
      。
二、核被告所為，係犯毒品危害防制條例第十條第一項、第二項
    之施用第一級毒品、第二級毒品罪。被告施用毒品前所持有
    之第一級、第二級毒品之低度行為，為施用之高度行為所吸
    收，不另論罪。又被告施用第一級毒品及第二級毒品之犯行
    ，犯意各別，構成要件不同，應予分論併罰。又被告前因施
    用毒品案件，經臺灣苗栗地方法院以九十四年度易字第五八
    六號判決判處有期徒刑一年確定，於九十六年一月二十七日
    執行完畢，有前揭前科紀錄表一份附卷可佐，其受有期徒刑
    之執行完畢，五年以內故意再犯有期徒刑以上之二罪，均為
    累犯，均應依刑法第四十七條第一項規定加重其刑。爰審酌
    被告素行不佳，有前揭被告前案紀錄表可參，且前已因施用
    毒品接受觀察、勒戒，竟仍無視於毒品對於自身健康之戕害
    及國家對於杜絕毒品犯罪之禁令，猶施用毒品不輟，再為本
    案犯行，足見被告自制能力尚有未足，顯乏禁絕毒害之決心
    ，仍有令其接受相當期間監禁教化之必要，以促其及早矯正
    吸毒惡習，併衡酌施用毒品固戕害個人健康至鉅，然就他人
    權益之侵害仍屬有限，惟其犯後業已坦承施用甲基安非他命
    ，但矢口否認施用海洛因犯行之態度，暨其犯罪之動機、目
    的、手段等一切情狀，分別量處如主文所示之刑，並定其應
    執行刑。
據上論斷，應依刑事訴訟法第二百九十九條第一項前段，毒品危
害防制條例第十條第一項、第二項，刑法第十一條前段、第四十
七條第一項、第五十一條第五款，判決如主文。
本案經檢察官甲○○到庭執行職務。
中    華    民    國    98    年    6     月    30    日
                 刑事第七庭    審判長法  官  陳慧珊
                                     法  官  丁智慧
                                     法  官  林慶郎
以上正本證明與原本無異
如不服本判決，應於收受本判決後十日內向本院提出上訴書狀，
其未敘述上訴理由者，並得於提起上訴後十日內向本院補提理由
書狀（均須按他造當事人之人數附繕本）「切勿逕送上級法院」
                                     書記官  廖春玉
中    華    民    國    98    年    6     月    30    日
附錄本案論罪科刑法條全文：
毒品危害防制條例第10條
施用第一級毒品者，處 6 月以上 5 年以下有期徒刑。
施用第二級毒品者，處 3 年以下有期徒刑。


司法院資訊處製作；財團法人民間司法改革基金會備份。
